【裁判字號】    91,交聲,1566
【裁判日期】    920106
【裁判案由】    違反道路交通管理處罰條例聲明異議
【裁判全文】
臺灣臺北地方法院交通事件裁定                  九十一年度交聲字第一五六六號
    原處分機關  台北市交通事件裁決所
    受 處分 人  甲○○  男  三十三歲（民國○○○年○○月○○○日生）
    即 異議 人
右列受處分人因違反道路交通管理處罰條例案件，對於台北市交通事件裁所中華民國
九十一年十月二十一日所為之處分（原處分案號：北市裁三字第駕裁二二—ＡＢＹ四
五七七四二號），聲明異議，本院裁定如左：
        主  文
原處分撤銷。
甲○○汽車駕駛人，未領有駕駛執照駕車，處罰鍰新臺幣玖仟元。
        理  由
一、按汽車駕駛人，未領有駕駛執照駕車者，處新臺幣（下同）六千元以上一萬二千
    元以下罰鍰，道路交通管理處罰條例第二十一條第一項第一款定有明文。又據違
    反道路交通管理事件裁罰金基準表之規定，違反道路交通管理處罰條例第二十一
    條第一項第一款規定者，依受處分人違規車種為汽車為例，於應到案期限內到案
    聽候裁決、逾越應到案期限十五日內、逾越應到案期限十五日以上三十日以內、
    逾越應到案期限三十日，而分別應裁處九千、一萬、一萬一千、一萬二千元不等
    。
二、本件受處分人即異議人甲○○於九十一年九月十三日凌晨一時三十分許，因無我
    國政府之駕駛許可證，竟持加拿大政府發行之駕駛執照，駕駛車號ＲＺ—○二二
    八號自用小客車，在台北市○○○路、建國北路口，遇台北市政府警察局交通警
    察大隊警員認為受處分人違反道路交通管理處罰條例第二十一條第一項第一款規
    定，當場攔停掣單舉發，受處分人於到案日期前即九十一年九月十三日向原處分
    機關提出申訴，經原處分機關請台北市監理處調查結果，仍認受處分人有前開違
    規行為，原處分機關乃依前揭道路交通管理處罰條例第二十一條第一項第一款規
    定於九十一年十月二十一日裁處罰鍰新臺幣八千四百元。
三、訊據受處分人甲○○固不否認其並無本國政府認可之駕駛執照，而持加拿大政府
    發行之駕駛執照，於前揭時地駕駛車號ＲＺ—○二二八號自用小客車為警查獲等
    情不諱，然仍矢口否認有任何違反道路交通管理處罰條例規定之行為，辯稱：伊
    長年旅居國外，甫入國境領取國民身分證即遭取締，並不知持加拿大政府發行之
    駕駛執照仍無法於臺灣駕車云云。經查：
  (一)受處分人甲○○並無本國政府認可之駕駛執照，而於前揭時地駕駛車號ＲＺ—○
    二二八號自用小客車，為警當場攔檢查獲等事實，業據受處分人坦承無訛，其違
    規事實堪以認定。
  (二)按汽車駕駛執照為駕駛汽車之許可憑證，由駕駛人向公路監理機關申請登記，考
    驗及格後發給之，而持有外國政府所發有效之正式駕駛執照者，得依平等互惠原
    則免考換發同等車類之普通駕駛執照，但持有該有效之正式駕駛執照者而具有中
    華民國國籍時，得免考換發同等車類之普通駕駛執照，道路交通安全規則第五十
    條第一項、第四項定有明文，是於本國境內駕車以領有本國公路監理機關發給之
    駕駛汽車許可憑證為準，縱領有外國政府發行之有效正式駕駛執照者亦同，仍需
    經由我國政府許可、換發後方得駕車，則受處分人既欲於我國境內駕車，豈可拖
    詞對我國「交通規則」不知？況於非發給駕駛汽車許可憑證國家、或政府區域駕
    車，乃以換發「國際駕照」為國際通則，而按持有外國政府所發有效之國際駕駛
    執照而具有中華民國國籍者，得免考換發同等車類之普通駕駛執照，而持有互惠
    國所發有效之國際駕駛執照，在我國境內作三十天以內之短期停留者，准予免辦
    簽證駕駛汽車；如停留超過三十天者，仍應填具國際駕駛執照簽證申請書，向公
    路監理機關辦理簽證，道路交通安全規則第五十五條第一項第三款、第四款亦有
    同此規定，而受處分人持有者尚屬「加拿大政府發行之非國際駕照」，此經受處
    分人坦承在卷，是持此「非國際駕照」自不得他國領域內駕車，而無臺灣或他國
    之別。況受處分人係早於九十一年九月十日即已入境、並隨即於本件案發時間借
    得車輛駕駛，此有受處分人入出境查詢結果在卷可稽，是受處分人豈能再藉詞：
    無暇知悉本國法律云云？所辯實難採信。
四、綜上所述，受處分人確無本國政府發給之駕駛許可憑證，竟於前開時地駕車為警
    當場攔獲之行為，從而原處分機關道路交通管理處罰條例第二十一條第一項第一
    款、違反道路交通管理事件統一裁罰基準規定裁處異議人罰鍰，固非無見，惟如
    前所述，行為人有違反道路交通管理處罰條例第二十一條第一項第一款規定之行
    為者，據違反道路交通管理事件統一裁罰基準之規定，應依行為人違規駕駛之車
    種、是否於應到案期限內聽候裁決而為九千元至一萬二千元不等之罰鍰，而本件
    受處分人係違規駕駛汽車、而於應到案期限內聽後裁決，自應罰鍰九千元，本件
    原處分機關於裁決書之處罰主文欄竟僅處罰鍰八千四百元，即難認為允洽，本件
    受處分人之異議雖無理由，惟原處分既有不當，自應由本院將原處分撤銷，仍以
    受處分人有違反道路交通管理處罰條例第二十一條第一項第一款規定之行為，科
    處其罰鍰九千元如主文第二項所示，以資適法。
據上論斷，應依道路交通案件處理辦法第二十條前段，裁定如主文。
中      華      民      國      九十二      年      一      月    六    日
                          臺灣臺北地方法院交通法庭
                                    法  官  郭惠玲
右正本證明與原本無異。
如不服本裁定，應於裁定送達後五日內向本院提出抗告狀。
                                    書記官  陳  懿
中      華      民      國      九十二      年      一      月    八    日


司法院資訊處製作；財團法人民間司法改革基金會備份。
